【裁判字號】    98,司財管,23
【裁判日期】    981210
【裁判案由】    選任遺產管理人
【裁判全文】
臺灣臺南地方法院民事裁定            98年度司財管字第23號
聲  請  人  合作金庫商業銀行股份有限公司
法定代理人  庚○○
代  理  人  己○○
上列聲請人聲請對被繼承人丙○○選任遺產管理人事件，本
院裁定如下：
    主  文
選任財政部國有財產局臺灣南區辦事處臺南分處為被繼承人丙○
○之遺產管理人。
聲請程序費用新臺幣壹仟元由被繼承人丙○○之遺產負擔。
    理  由
一、按繼承人均拋棄其繼承權者，準用關於無人承認繼承之規定
    ，民法第1176條第6項定有明文。又繼承開始時，繼承人之
    有無不明，而不能依民法第1177條選定遺產管理人時，得由
    利害關係人聲請法院選任之，民法第1178條第2項亦定有明
    文。
二、本件聲請意旨略以：
   (一)緣被繼承人丙○○（男，民國○○年○○月○○日生，身分證
       統一編號：Ｚ000000000號，98年1月5日死亡，生前最後
       住所：臺南縣將軍鄉平沙村10鄰平沙82之1號）所遺留坐
       落於臺南市○區○○路621巷45弄18號4樓之7之房地一筆
       ，於86年5月12日將其所有東區○○段848地號土地、106
       0建號建物設定最高限額抵押權新臺幣(下同)312萬元與
       聲請人，擔保其借款人對聲請人現在及將來所負一切債
       務之清償，並辦畢抵押權設定登記在案。嗣被繼承人丙
       ○○於86年5月26日向聲請人借款260萬元，約定106年5
       月26日清償，詎料被繼承人死亡，尚欠本金1,478,540元
       ，及自97年11月26日起至清償日止之逾期利息及違約金
       。
   (二)被繼承人丙○○於98年1月5日死亡，經查全體繼承人業
       已聲明拋棄繼承，經鈞院98年度繼字第240號准予備查在
       案。
   (三)茲因被繼承人有遺產可供執行，然被繼承人丙○○現無
       民法第1138條所列之法定繼承人，且其親屬亦未依同法
       第1177條選任遺產管理人，得由利害關係人聲請法院選
       任之。為此聲請人狀請鈞院鑒核，選任被繼承人丙○○
       之遺產管理人等語。
三、經查：聲請人主張之前開事實，業據提出被繼承人丙○○除
    戶謄本1件、本院98年2月18日南院龍家喜98繼字第240號准
    予備查通知函1件、繼承系統表1份、借據1張、土地謄本1件
    、建物謄本1件、他項權利證明書1件、抵押權設定契約書1
    件(上皆為影本)附卷為憑。並經本院依職權調閱本院98年度
    繼字第240號拋棄繼承事件卷宗核閱綦詳，是聲請人之主張
    應足採信。又查被繼承人丙○○死亡後，其法定繼承人皆已
    依法拋棄繼承權經本院准予備查，且未準用民法第1177條之
    規定選定遺產管理人，而被繼承人為聲請人之債務人，故聲
    請人以利害關係人之身分聲請選任被繼承人丙○○之遺產管
    理人，核與上開規定並無不合，應予准許。
四、按公示催告期限屆滿，無繼承人承認繼承時，其遺產於清償
    債權，並交付遺贈物後，如有剩餘，歸屬國庫；又按非公用
    國有財產以財政部國有財產局為管理機關，民法第1185條、
    國有財產法第12條分別定有明文。查本件被繼承人之法定繼
    承人皆已依法拋棄繼承權經本院准予備查，復未準用民法第
    1177條之規定選定遺產管理人，且經本院函詢被繼承人丙○
    ○原繼承人即母親丁○○○、兄弟姐妹乙○○、甲○○、戊
    ○○有無擔任被繼承人丙○○之遺產管理人之意願，迄今均
    未回覆本院，足徵被繼承人丙○○原繼承人對被繼承人丙○
    ○遺產之處置已漠不關心；又查被繼承人丙○○之遺產，倘
    無人承認繼承時，將於清償債權，交付遺贈物後，歸屬國庫
    ，為使被繼承人丙○○遺產之處置順利進行，本院認選任財
    政部國有財產局臺灣南區辦事處臺南分處為被繼承人之遺產
    管理人為適當。
五、依非訟事件法第157條、第24條第1項，裁定如主文。
中    華    民    國    98    年    12    月    10    日
                  家事法庭      司法事務官  林可婷
以上正本係照原本作成。
如對本裁定抗告須於裁定送達後10日內向本院提出抗告狀。
中    華    民    國    98    年    12    月    11    日
                                書  記  官  郭春慧


司法院資訊處製作；財團法人民間司法改革基金會備份。
